【裁判字號】    88,訴,1523
【裁判日期】    900108
【裁判案由】    違反稅捐稽徵法等
【裁判全文】
臺灣臺北地方法院刑事判決                        八十八年度訴字第一五二三號
    公  訴  人  臺灣臺北地方法院檢察署檢察官
    被      告  乙○○
右列被告因違反稅捐稽徵法等案件，經檢察官提起公訴（八十八年度偵字第二七七五
號），本院判決如左：
    主  文
乙○○共同公司負責人為納稅義務人，以不正當方法逃漏稅捐，處有期徒刑伍月；又
共同行使偽造私文書，足以生損害於公眾及他人，處有期徒刑參月；偽造之廖聰明、
丁○○、廖素雲、丙○○、魏建森、廖朝宗印章各壹只及扣案勵總有限公司八十五年
度員工年薪工資表上偽造之廖聰明、丁○○、廖素雲、丙○○、魏建森、廖朝宗印文
各拾肆枚，均沒收。應執行有期徒刑陸月；緩刑年。偽造之廖聰明、丁○○、廖素
雲、丙○○、魏建森、廖朝宗印章各壹只及扣案勵總有限公司八十五年度員工年薪工
資表上偽造之廖聰明、丁○○、廖素雲、丙○○、魏建森、廖朝宗印文各拾肆枚，均
沒收。
    事  實
一、乙○○係設於台北縣中和市○○路○段三六三巷五三弄三號三樓納稅義務人「勵
    總有限公司」（起訴書誤載為勵總股份有限公司，下稱為「勵總公司」）之負責
    人，其妻甲○○則同為該公司之實際負責人，均為從事業務之人。二人竟基於逃
    漏稅捐與行使偽造私文書、業務上登載不實文書及填製不實會計憑證之犯意聯絡
    ，與戊○○間則基於行使偽造私文書之犯意聯絡（甲○○、戊○○所涉犯行，業
    經臺灣板橋地方法院判決確定），明知戊○○及其親友廖聰明、丁○○、廖素雲
    、丙○○、魏建森、廖朝宗等人，於民國八十五年間未受僱於勵總公司，未經廖
    聰明、丁○○、廖素雲、丙○○、魏建森、廖朝宗之同意，收受戊○○所交付其
    本人及前開六人之身分證影本，而於八十五年間某日，在台北縣中和市○○街勵
    總公司之辦公室內，將此七人之年籍資料，推由甲○○在乙○○、甲○○業務上
    所製作之員工年薪工資報表當年一月至十二月之薪津欄內，接續不實登載上述七
    人於該期間在勵總公司各領取薪資新台幣（下同）二十萬元後，另以戊○○前於
    不詳時地委由不知情之姓名不詳成年印匠偽刻之廖聰明、丁○○、廖素雲、丙○○、魏建森、廖朝宗等人之印章及戊○○本人之印章，接續蓋用戊○○等七人之
    印文於勵總公司員工年薪工資表之薪資受領人欄上，以偽造領取各該月份薪資證
    明之私文書。並於八十五年間某日，由甲○○交予不知情之成年會計師，憑以在
    八十五年某日填製該等七人於該期間共領取前開薪資額此不實內容之勵總公司「
    各類所得扣繳暨免扣繳憑單」會計憑證，並在勵總公司八十五年度營利事業所得
    稅結算申報書上，虛增為該公司當年度之營業成本，持向財政部臺灣省北區國稅
    局中和稽徵所申報當年度營利事業所得稅，而行使上開偽造私文書及業務上不實
    登載文書，足以生損害於廖聰明、丁○○、廖素雲、丙○○、魏建森、廖朝宗等
    人及稅捐稽徵機關稅捐課徵管理之正確性，乙○○、甲○○並給付戊○○七萬元
    作為提供前述人頭幫助逃漏稅捐之代價，而為納稅義務人勵總公司以此不正當方
    法逃漏八十五年度營利事業所得稅十萬六千四百七十四元。
二、案經丙○○訴由台灣台南地方法院檢察署函請台灣高等法院檢察署令轉台灣台北
    地方法院檢察署檢察官偵查起訴。
    理  由
一、右揭事實，業據被告乙○○迭於偵審中坦承不諱，核與告訴人丙○○於偵審指稱
    及證人廖聰明、魏建森、廖朝宗於臺灣板橋地方法院審理中證稱未曾在勵總公司
    任職而未經其同意遭需列為員工而扣繳薪資所得一事悉相符合（分別見臺灣臺南
    地方法院檢察署八十七年度偵字第一四一三八號偵查卷第三頁反面、第二十頁反
    面、第二十二頁正面、本院八十九年十一月二十九日訊問筆錄、臺灣板橋地方法
    院八十九年訴字第五二一號卷八十九年五月二十九日審判筆錄），並經證人甲○○、戊○○於偵查、台灣板橋地方法院審訊及本院訊問中證稱自承明知廖聰明、
    丁○○、廖素雲、丙○○、魏建森、廖朝宗等人於八十五年並未在勵總公司工作
    ，而未經彼等之同意，偽造廖聰明等人於八十五年一月至十二月在勵總公司各領
    取薪資二十萬元薪資之員工年薪工資報表私文書，進而申報營利事業所得稅等節
    無訛（臺灣臺北地方法院檢察署八十八年度偵字第二七七五號偵查卷第十一頁、
    正面、第十八頁反面、臺灣板橋地方法院八十九年訴字第五二一號卷八十九年五
    月十六日訊問筆錄、五月二十九日審判筆錄及本院八十九年六月十六日訊問筆錄
    ），並有公司基本資料表、各類所得扣繳暨免扣繳憑單、員工年薪工資表各一份
    等影本在卷可稽。被告固以印章均為戊○○個人刻製為辯，惟按共同正犯間應對
    全部犯罪之結果負其責任，被告既與戊○○有共同偽造私文書之行為認識，縱偽
    刻印章非其所為，然對戊○○偽造印章之行為貢獻，仍應視為自己之行為而負責
    。再查納稅義務人勵總公司因被告以上述不正當方法，因而逃漏八十五年度營利
    事業所得稅額係十萬六千四百七十四元一節，有財政部台灣省北區國稅局中和稽
    徵所八十九年五月九日北區國稅中和審第八九○八○○六九號函一件附卷可按，
    是被告自白與事實相符，本件事證明確，被告犯行堪以認定。
二、按薪資表經領薪人蓋用印章後，即表示蓋章之人已領受該筆薪資，具領據之性質
    ，屬私文書，最高法院七十四年台上字第九○七號、八十二年度台非字第一五四
    號判決可資憑參。又營利事業填報「各類所得扣繳暨免扣繳憑單」，係附隨其業
    務而製作，不得謂非業務上所掌之文書，最高法院七十年九月二十一日第九次刑
    事庭會議決議亦可參照；另「扣繳憑單」係商業本身有權自行製存，用以證明支
    薪及代扣或免扣所得稅事項之經過而為造具記帳憑證所根據之憑證，核屬商業會
    計法所定之內部原始商業「會計憑證」。被告乙○○係納稅義務人勵總公司之負
    責人，為從事業務之人，明知被告戊○○於八十五年一至十二月未在勵總公司工
    作，卻在業務上所製作之員工年薪工資報表上虛列戊○○等人向勵總公司領取該
    期間薪資之不實登載，並偽造廖聰明等人之印章且蓋用彼等印文於薪資報表簽收
    欄以偽造為受領取各該月份薪資證明之文書後，並利用不知情之會計師據以製作
    不實扣繳憑單之會計憑證而持以報稅，核其所為，係犯刑法第二百十六條、第二
    百十五條之行使業務上登載不實文書罪與刑法第二百十六條、第二百十條之行使
    偽造私文書罪、商業會計法第七十一條第一款之以明知不實事項而填製會計憑證
    罪及稅捐稽徵法第四十七條第一款、第四十一條之為納稅義務人以不正當方法逃
    漏稅捐罪。（公訴人誤引八十四年五月十九日修正前之商業會計法第六十六條第
    一款，並漏引稅捐稽徵法第四十七條第一款，容有違誤）。又公訴人就領取薪資
    證明之行使偽造私文書部分漏未起訴，然此部分與行使業務上登載文書有想像競
    合犯之裁判上一罪關係，本院自得併予審究，附此敘明。被告乙○○與甲○○、
    戊○○間，有犯意聯絡及行為分擔，俱為共同正犯。被告利用不知情之成年印匠
    及會計師分別偽造印章及填製不實之會計憑證文書，為間接正犯。其先後多次蓋
    用戊○○等六人印文及登載薪資行徑，係基於同一犯意，對同一法益侵害之數舉
    動接續施行，均為接續犯，應論以一罪（最高法院八十六年台上字第三二九五號
    判例參照）。另其偽造廖聰明等六人印章、印文係偽造私文書之部分行為，偽造
    私文書之低度行為則為行使偽造私文書之高度行為所吸收，均不另論罪。再各類
    所得扣繳暨免扣繳憑單既屬會計憑證，亦為業務上製作之文書，然商業會計法第
    七十一條第一款之以明知不實事項而填製會計憑證罪與刑法第二百十五條業務上
    文書登載不實罪，具有法條競合之特別關係，應從一重之商業會計法上之罪論擬
    。被告一報稅行為兼行使業務登載不實文書及偽造私文書，為想像競合，應從一
    重之行使偽造私文書罪處斷；而被告行使偽私造文書與填製不實會計憑證間，有
    方法、結果之牽連關係，應從一重之行使偽造私文書罪論處。繼之，被告為公司
    負責人並非逃漏稅捐之納稅義務人，僅係代罰而已，公司以不正當方法逃漏稅捐
    ，縱由被告為之，究非屬被告本身之犯罪行為，自與負責人之其他犯罪行為間，
    無方法結果之牽連關係（最高法院八十九年台上字第三五四七號判決可參），是
    被告所犯上開行使偽造私文書罪與不正當方法逃漏稅捐罪間，犯意各別、行為互
    異，應予分論併罰（公訴人認乃法條競合之特別關係，似有未洽）。爰審酌被告
    無前科素行，犯罪之動機、犯罪之手段平和、犯罪對被害人及國家稅務管理所生
    之危害、犯後坦認犯行之態度等一切情狀，量處如主文所示之刑，以示懲儆。末
    查，被告未曾受有期徒刑以上刑之宣告，有台灣高等法院檢察署刑案紀錄簡覆表
    一份在卷可考，其等因一時失慮致罹犯本罪，經受此科刑教訓後，當知所警惕，
    信無再犯之虞，本院認所宣告之刑均以暫不執行為適當，併予宣告緩刑三年，以
    啟自新。另勵總公司未將前開虛列之薪資記載記入公司帳冊，業據證人甲○○證
    述屬實（見本院八十九年十一月二十九日訊問筆錄），且無其他積極證據足認有
    何記入帳冊之事實，自無商業會計法第七十一條第一款以明知為不實之事項而記
    入帳冊罪之該當，此部分雖未經公訴人起訴，然與前開起訴經論罪科刑之行使偽
    造私文書部分有牽連犯之裁判上一罪關係，本院除得併予審究外，並不另為無罪
    之諭知，附此敘明。
三、偽造之廖聰明、丁○○、廖素雲、丙○○、魏建森、廖朝宗印章各一只，雖未扣
    案，但無證據證明已經滅失；扣案勵總股份有限公司八十五年度員工年薪資工資
    表上偽造之廖聰明、丁○○、廖素雲、丙○○、魏建森、廖朝宗印文各十四枚，
    均應依刑法第二百十九條規定宣告沒收。
據上論斷，應依刑事訴訟法第二百九十九條第一項前段，稅捐稽徵法第四十一條、第
四十七條第一款，商業會計法第七十一條第一款，刑法第十一條前段、第二十八條、
第二百十六條、第二百十條、第二百十五條、第五十五條、第五十一條第五款、第七
十四條第一款、第二百十九條，判決如主文。
本案經檢察官林秀濤到庭執行職務
中      華      民      國        九十      年      一    月      八    日
                                      臺灣臺北地方法院刑事第四庭
                                          法  官  吳  定  亞
右正本證明與原本無異。
如不服本判決，應於判決送達後十日內，向本院提出上訴狀。
                                          書記官  巫  美  華
中      華      民      國        九十      年      一    月      八    日
附錄本案論罪科刑法條全文：
稅捐稽徵法第四十一條
納稅義務人以詐術或其他不正當方法逃漏稅捐者，處五年以下有期徒刑、拘役或科或
併科新臺幣六萬元以下罰金。
稅捐稽徵法第四十七條
本法關於納稅義務人、扣繳義務人及代徵人應處徒刑之規定，於左列之人適用之：
一、公司法規定之公司負責人。
二、民法或其他法律規定對外代表法人之董事或理事。
三、商業登記法規定之商業負責人。
四、其他非法人團體之代表人或管理人。
刑法第二百十六條
行使第二百十條至第二百十五條之文書者，依偽造、變造文書或登載不實事項或使登
載不實事項之規定處斷。
刑法第二百十條
偽造、變造私文書，足以生損害於公眾或他人者，處五年以下有期徒刑。
刑法第二百十五條
從事業務之人，明知為不實之事項，而登載於其業務上作成之文書，足以生損害於公
眾或他人者，處三年以下有期徒刑、拘役或五百元以下罰金。
商業會計法第七十一條第一款
商業負責人、主辦及經辦會計人員或依法受託代他人處理會計事務之人員有左列情事
之一者，處五年以下有期徒刑、拘役或科或併科新台幣十五萬元以下罰金：
一、以明知為不實之事項，而填製會計憑證或記入帳冊者。


司法院資訊處製作；財團法人民間司法改革基金會備份。
